【裁判字號】    97,交抗,959
【裁判日期】    970804
【裁判案由】    違反道路交通管理處罰條例
【裁判全文】
臺灣高等法院交通事件裁定             97年度交抗字第959號
抗  告  人
即受處分人  甲○○
上列抗告人因違反道路交通管理處罰條例案件，不服臺灣士林地
方法院，中華民國97年6月20日所為裁定（97年度交聲字第171號
），提起抗告，本院裁定如下：
    主  文
抗告駁回。
    理  由
一、原裁定意旨略以：受處分人甲○○所有之車牌號碼ASE-342
    號重型機車，其於民國88年12月10日被舉發362192 號交通
    違規案件，未繳納罰鍰，依道路交通管理事件裁罰基準及處
    理細則第44條與道路交通管理處罰條例第65條規定逕行註銷
    牌照在案（裁決書並經受處分人簽收送達在案）。受處分人
    於96年10月8日12時50分於臺北市○○○路，騎乘已逕註牌
    照ASE-342號機車，被臺北市政府警察局大同分局員警舉發
    「經查電腦牌照註銷行駛」，依違反道路交通管理處罰條例
    第12條第1項第4款規定，處罰鍰10,800元等語。查受處分人
    確有上開違規行為，原處分機關台北市交通事件裁決所據以
    裁罰，依法並無違誤，異議應予駁回等語。
二、抗告意旨略以：依據行政罰法，就交通違規裁處期為三年，
    抗告人於89年被註銷行車執照之裁罰，應已超過追訴時效，
    抗告人所有機車之行車執照權利仍存在無誤，且憲法第7條
    平等原則引伸之「禁止恣意原則」，亦規定執法機關不得怠
    忽職守，就抗告人未依道路交通處罰條例所舉發事件，於3
    年間裁處期不執行即消滅云云。
三、本院查：
(一)本件抗告人甲○○於上揭時、地，騎乘車牌號碼ASE-342號
    重型機車，為臺北市政府警察局大同分局警備隊執勤員警攔
    停舉發違規，此有臺北市政府警察局北市警交字第AEW32495
    8號舉發違反道路交通管理事件通知單影本1份附卷可稽，抗
    告人並自承有駕駛車輛之行為，此部分事實堪以認定。
(二)查道路交通管理處罰條例第15條及第65條，已於94年12月28
    日修正，抗告人甲○○之汽車牌照於89年10月30日經原處分
    機關逕行註銷其牌照，應適用修正前同條例之規定，合先敘
    明。按行為時所適用之86年1月22日修正之道路交通管理處
    罰條例第15條第1項第5款及第2項規定，汽車之行車執照有
    效期限屆滿，不依規定換領而行駛，處汽車所有人或領用人
    900元以上1800元以下之罰鍰，應扣繳汽車牌照並責令換領
    。又按汽車所有人、駕駛人違反道路交通管理，經主管機關
    裁決後逾15日未向管轄地方法院聲明異議，或其聲明異議經
    法院裁定確定，而不依裁決或裁定繳納罰鍰或不繳送汽車牌
    照、駕駛執照，經處分吊扣汽車牌照或駕駛執照者，按其吊
    扣期間加倍處分；仍不依限期繳送汽車牌照或駕駛執照者，
    吊銷其汽車牌照或駕駛執照。罰鍰不繳者，按其罰鍰數額，
    易處吊扣汽車牌照或駕駛執照一個月至三個月；不限繳送汽
    車牌照或駕駛執照者，吊銷汽車牌照或駕駛執照。修正前道
    路交通管理處罰條例第65條第2款第3款分別定有明文。抗告
    人前因「行車執照有效期間屆滿不依規定換領而行駛」之違
    規，而遭臺北市交通事件裁決所於89年9月14日裁處罰鍰180
    0 元，因甲○○未依期限繳納罰鍰，由臺北市交通事件裁決
    所依上開裁決書處罰主文第二項「上開罰鍰逾期不繳納之處
    分：(一)自89年10月15日起易處吊扣汽車牌照2個月，並限於
    89年10月29日前繳送。(二)89年10月29日前未繳送汽車牌照者
    ，自89年10月30日起易處吊銷，並逕行註銷牌照」之規定，
    於89年10月30日將上開機車牌照逕行註銷，此有臺北市交通
    事件裁決所89年9月14日北市裁四字第裁00-000000違反交通
    道路管理事件裁決書1份及該裁決書送達證書影本即中華民
    國郵政掛號郵件收件回執（上蓋有甲○○收件印章）在卷可
    稽。上開裁決書既已於89年9月26日合法送達予抗告人（見
    原審卷第17頁），抗告人未依前開規定向管轄地方法院聲明
    異議，亦未於規定期限內繳納罰鍰，原處分機關逕處以吊銷
    駕駛執照之處分，並無違誤之處。
(三)又行政罰法第27條第1項規定：「行政罰之裁處權，因三年
    期間之經過而消滅」，第2項前段規定：「前項期間，自違
    反行政法上義務之行為終了時起算」。本件，裁決書主文係
    記載：「89年10月29日前未繳送汽車牌照者，自89年10月30
    日起易處吊銷，並逕行註銷牌照」，已如上述，原處分機關
    旋於89年10月30日逕行註銷牌照，並無抗告意旨所稱超過三
    年裁處時效之問題。又由憲法第七條之平等原則亦導出禁止
    恣意原則，旨在行政領域內，行政機關於作成決定之際，僅
    能依事理之觀點為行為，且其所作成之一切處置，均應與其
    所擬規制之實際狀態相當。本件舉發事件，係依法裁處，並
    無任何恣意之情事，抗告意旨指稱行政機關怠忽職守、違反
    禁止恣意原則，亦無理由，應予駁回。
四、據上論結，應依道路交通案件處理辦法第26條，刑事訴訟法
    第412條，裁定如主文。
中    華    民    國    97    年    8     月    4     日
                  刑事第十七庭  審判長法  官  趙功恆
                                      法  官  高明哲
                                      法  官  陳世宗
以上正本證明與原本無異。
不得再抗告。
                                      書記官  魏汝萍
中    華    民    國    97    年    8     月    4     日


司法院資訊處製作；財團法人民間司法改革基金會備份。
